【裁判字號】    88,上,1665
【裁判日期】    890824
【裁判案由】    給付貨款
【裁判全文】
臺灣高等法院民事判決                            八十八年度上字第一六六五號
    上  訴  人  先進工業股份有限公司
    法定代理人  吳焜耀
    訴訟代理人  江燕偉律師
    被 上訴 人  香港勵業東亞有限公司臺灣分公司
                                      設台北縣中和市○○路一五五巷十二之一
                              .
    法定代理人  楊世銘        .
    訴訟代理人  文  聞律師
                紀舒青律師
                黃政傑律師
右當事人間請求給付貨款事件，上訴人對於中華民國八十八年十一月四日臺灣板橋地
方法院八十八年度訴字第一二六八號第一審判決提起上訴，本院判決如左：
    主      文
上訴駁回。
第二審訴訟費用由上訴人負擔。
    事      實
甲、上訴人方面：
一、聲明：
  (一)原判決廢棄。
  (二)右廢棄部分，被上訴人在第一審之訴及其假執行之聲請均駁回。
二、陳述：除與原判決記載相同者，茲引用之外，補稱略以：
  (一)從原審證人杞守仁筆錄全文記載，證人杞守仁只陳述簽收單上簽收人員之名字，
    是倉管人員，因為證人沒見過，所以不知其真偽，被上訴人對證人之證言斷章取
    義；且發票為被上訴人公司製作，豈能以被上訴人單方製作之發票證明雙方有價
    金之合意；另證人康啟業既於原審證稱有正式報價單，何以被上訴人迄今未提出
    該正式報價單。
  (二)被上訴人為爭取上訴人公司之生意，自亦了解上訴人公司為信譽卓著之公司，豈
    會心有惡念，故意短報生產數量，雙方若非彼此信任，何以未如一般公司間生意
    往來，對價金之合意有雙方簽認之報價單？況溶劑之優劣，攸關產量之多寡，上
    訴人亦擔心被上訴人之溶劑品質不良，無法生產合格之化金鈑，屆時損失慘重，
    既無實證其合用，上訴人只能同意以生產面積每平方公尺新台幣（下同）九十三
    元之價格來購買。
  (三)一般公司之簽收人員通常為低階員工，簽收貨物，通常僅會查核其簽收之數量，
    數量無誤，即予簽收，豈可能簽收每筆貨物，均向上級請示其樣品、數量、價額
    ，豈非與每筆貨物均由主管簽收無異，被上訴人所稱之經營常態，顯與一般公司
    經營實務有違。
  (四)本件上訴人支付三百零四萬八千二百九十九元後，被上訴人從未向上訴人表示尚
    有二百餘萬元未付，上訴人當然無須對價金數量異議，而上訴人付清款項後，再
    與被上訴人交易，亦均依約付款，被上訴人何以在提出本件假扣押及訴訟之前，
    從未向上訴人催告支付餘款，且被上訴人嗣後陸續支付之款項，何以跳過本件之
    餘款，用以清償嗣後貨款，顯見雙方均認知本件已無餘款。再者，若有二百餘萬
    元之鉅款未清，被上訴人豈會陸續出貨予上訴人公司，前帳未清，竟仍陸續出貨
    ，亦與一般公司經營慣例有違。
乙、被上訴人方面：
一、聲明：上訴駁回。
二、陳述：除與原判決記載相同者，茲引用之外，補稱略以：
  (一)證人杞守仁於原審審理時，已證稱該等「簽收單」確係由上訴人公司之倉管人員
    所簽收，該等簽收單之真正，已然無疑。
  (二)關於系爭化學藥水之價金數額，被上訴人除已提出經上訴人公司職員簽收之送貨
    單影本三十份及經上訴人公司收受之統一發票為證，亦經被上訴人公司職員康啟
    業於原審審理時證述屬實，足證本件雙方對於系爭化學藥水之價金計價方式及單
    價，確係早有合意如三十紙送貨單上之記載。
  (三)上訴人迄今仍無法提出該紙所謂記載以上訴人產量每平方公尺九十三元計價，金
    額計三百零四萬八千二百九十九元之由被上訴人所發給之發票，顯見其所言純屬
    虛妄。
  (四)公司職員對於自他公司送至之貨品之所以肯簽收者，必係依其內部行政流程已就
    貨品數量、品名、價額加以確認，方始為之，斷無可能於連價金是否正確不清楚
    之情形下，公司職員即可專擅而單憑己意簽收下貨品，遑論同一情形於本案連續
    發生三十次之多，是系爭貨品之價額上訴人公司必已同意，方有其後公司職員簽
    收之事。再者，上訴人事後對於該等價金數額從無異議，直至臨訟方謂計價方式
    應依彼所生產之數量計算之，亦顯與常理有違。
  (五)被上訴人就上訴人積欠系爭貨款之催討，從不遺餘力，奈因上訴人一再藉詞拒付
    而未果，被上訴人始採取法律途徑追訴以保權益，上訴人就上開情事知之甚稔，
    今卻執詞辯稱被上訴人從未催討，實有未洽。至被上訴人爾後仍與上訴人持續交
    易乙節，亦不足為上訴人前帳已清之證明。良以，兩造間係就系爭貨款之計算方
    式有所爭執，並非上訴人無資力清償該筆貨款，故被上訴人在全盤考量、在商言
    商下，乃決議除就系爭貨款爭議續與上訴人催討外，爾後仍與上訴人續為交易，
    謀獲利潤，此乃商場交易慣例中所常見，是以上訴人以爾後仍有交易為由，抗辯
    前帳業已結清，自無足採。
    理      由
一、被上訴人起訴主張：上訴人陸續向伊購買化學藥劑等貨物，總計為五百四十三萬
    五千三百三十一元，伊皆依約定將貨物交付予上訴人收受，嗣伊依約向上訴人請
    領貨款時，上訴人並未依約付清所有貨款，迄今尚積欠貨款二百三十八萬七千零
    三十二元未付，爰依民法第三百六十七條規定請求上訴人給付上述款項及自訴狀
    繕本送達翌日起算法定遲延利息等語。上訴人則以：伊公司之經理杞守仁與被上
    訴人公司之康啟樂先生幾經溝通，雙方同意以伊公司生產化金鈑生產面積每平方
    公尺九十三元計價購買化學藥劑，伊公司亦將價款全部付清，詎被上訴人嗣後反
    悔，認為原約定之價金不敷成本，要求再補給二百三十八萬七千零三十二元等語
    ，資為抗辯。
二、被上訴人主張：兩造間有買賣化學藥劑等貨物，上訴人尚積欠貨款二百三十八萬
    七千零三十二元未付之事實，業據提出貨款計算明細表一份、送貨單及統一發票
    影本各三十份為證（見原審卷第五至三五頁、本院卷第七二至一○六頁、一○九
    至一三四頁），上訴人亦不否認自八十七年四月二十七日起至同年八月二十五日
    止，陸續向被上訴人購買化學藥劑等貨物，被上訴人之主張堪信為真實。
三、上訴人雖抗辯：雙方同意以伊公司生產化金鈑生產面積每平方公尺九十三元計價
    ，伊公司亦將價款全部付清，然此為被上訴人所否認，並主張系爭買賣之單價以
    送貨單之記載為準。經查：
  (一)上訴人向被上訴人購買之化學藥劑，係由被上訴人送往上訴人公司營業處所，且
    送貨單（兼商業發票）分別由上訴人公司之職員吳文玉、沈景智、林美秀簽收，
    業據被上訴人提出送貨單及統一發票影本各三十份為證，證人即上訴人公司經理
    杞守仁於原審亦證稱：送貨單是由倉管人員簽收，貨已收到（見原審卷第五六頁
    ），而吳文玉、沈景智、林美秀等人確均係上訴人公司之職員，上訴人收受被上
    訴人所交付之前開統一發票後，並持以報稅，復為上訴人所自承（見本院卷第三
    四、五五、一三七頁），就一般之商業習慣，倉管人員於收受他公司所送達之貨
    物，必就送達之貨物與送貨單加以核對，以便查其有無短少，於確認無誤下，方
    會簽字，上開送貨單既經上訴人公司之職員簽收，應認被上訴人有將系爭送貨單
    所載之貨物之品質、數量交付上訴人無誤，該送貨單堪信為真正，上訴人空言否
    認其真正，自不足採。又出賣人於交付貨品時，一併提出送貨單、統一發票，由
    其買受人本人或其公司相關部門職員簽收，取回簽收單以為憑據，藉以維護自身
    權益，經核被上訴人所提出之送貨單及統一發票影本其上所記載之金額均相吻合
    ，且上訴人復持前開統一發票報稅，故被上訴人主張系爭買賣之單價以送貨單之
    記載為準，且其已依約交貨後取得簽收單等語，與經驗法則並無相違，應堪採信
    。反觀上訴人，於收受貨品後，如對於送貨單之單價、總金額、發票金額有所質
    疑，卻未即時提出異議，要求更正，仍持前開統一發票報稅，於本件訴訟時始辯
    稱送貨單上之單價與口頭約定不符，則反乎常理。
  (二)證人杞守仁於原審審理時雖附和上訴人之陳述，證稱：系爭化學藥水係以伊公司
    做出來的產量（單位為米平方）來計價，係經被上訴人公司職員康啟業口頭允諾
    ，並經其確認成品數量云云（見原審卷第五六頁），然此為證人康啟業於原審審
    理時否認，並證稱：「（對證人杞守仁之證言有何意見？）沒有他所說的約定。
    」、「（貨款如何約定？）有正式報價單。」、「（上訴人對單價有無爭執？）
    沒有，他是按照單價付。」等語（見原審卷第六六頁），復查化學藥水之買賣場
    合中，以出售化學藥水數量（單位為每公升，即ＬＴ）之總和為計價依據，要屬
    符合交易慣例，今上訴人竟抗辯系爭買賣價金之核計應以其生產後之成品數量為
    據，如其所言為是，則買賣價金之多寡豈非全繫於被上訴人無法掌握之上訴人自
    身生產技術，倘上訴人生產技術拙劣，被上訴人豈非血本無歸？證人杞守仁及上
    訴人復無法舉證證明兩造有以產量（單位為米平方）來計價之協議，證人杞守仁
    與買賣交易慣例及經驗常情相悖之證詞，自不足採為有利於上訴人之證據。上訴
    人抗辯：兩造同意以伊公司生產化金鈑生產面積每平方公尺九十三元計價，自不
    足採。
四、綜上所述，被上訴人主張：兩造間買賣有買賣化學藥劑等貨物，上訴人尚積欠其
    貨款二百三十八萬七千零三十二元，為可採。上訴人抗辯：兩造同意以伊公司生
    產化金鈑，生產面積每平方公尺九十三元計價，伊已付清貨款，為不可採。從而
    ，被上訴人本於買賣之法律關係，請求上訴人給付二百三十八萬七千零三十二元
    ，及自八十八年七月二十三日（即起訴狀繕本送達翌日）起至清償日止，按週年
    利率百分之五計算之利息，為有理由。是則原審判命上訴人如數給付，並依兩造
    之聲請以供擔保為條件，為假執行、免為假執行之宣告，核無不合。上訴意旨指
    摘原判決不當，求予廢棄改判，為無理由，應予駁回。
五、本件事證已臻明確，兩造其餘主張陳述及所提之證據，經審酌後認並不影響判決
    結果，爰不一一贅述，附此敘明。
據上論結，本件上訴為無理由，依民事訴訟法第四百四十九條第一項、第七十八條，
判決如主文。
中      華      民      國    八十九    年      八      月    二十四    日
                              臺灣高等法院民事第十庭
                                  審判長法  官  林  敬  修
                                        法  官  劉  勝  吉
                                        法  官  黃  騰  耀
右正本係照原本作成。
如不服本判決，應於收受送達後二十日內向本院提出上訴書狀，其未表明上訴理由者
，應於提出上訴後二十日內向本院補提理由書狀（均須按他造當事人之人數附繕本）
上訴時應提出委任律師或具有律師資格之人之委任狀；委任有律師資格者，另應附具
律師及格證書及釋明委任人與受任人有民事訴訟法第四百六十六條之一第一項但書或
第二項（詳附註）所定關係之釋明文書影本。
中      華      民      國    八十九    年      八      月    二十五    日
                                        書記官  楊  麗  雪
附註：
民事訴訟法第四百六十六條之一（第一項、第二項）：
對於第二審判決上訴，上訴人應委任律師為訴訟代理人。但上訴人或其法定代理人具
有律師資格者，不在此限。
上訴人之配偶、三親等內之血親、二親等內之姻親，或上訴人為法人、中央或地方機
關時，其所屬專任人員具有律師資格並經法院認為適當者，亦得為第三審訴訟代理人
。


司法院資訊處製作；財團法人民間司法改革基金會備份。
